臺灣高等法院高雄分院刑事判決
111年度上易字第345號
上  訴  人  臺灣高雄地方檢察署檢察官 
被      告  官金嬅



上列上訴人因被告妨害自由案件，不服臺灣高雄地方法院111年
度審易字第479號，中華民國111年6月30日第一審判決（聲請簡
易判決處刑案號：臺灣高雄地方檢察署110年度偵字第26454號）
，提起上訴，本院判決如下：
    主  文
上訴駁回。
    理  由
一、聲請意旨略以：官金嬅與被害人即告訴人廖釨沄之丈夫邱彥
    誠有金錢糾紛。民國110年8月28日11時42分許，被告以其所
    使用之09******21號行動電話（號碼詳卷） 撥打電話予告
    訴人，然告訴人接聽電話時，態度不佳，被告竟因而對告訴
    人心生不滿，基於恐嚇犯意，在電話中對告訴人恫稱：「一
    百萬你叫他準備好，禮拜一、二我會叫人…我會請人去你們
    家討」等語，以此加害生命、身體、財產之惡害通知，使告
    訴人心生畏懼，致生危害於告訴人及被害人之生命、身體、
    財產安全，因認被告官金嬅（下稱被告）涉犯刑法第305條
    恐嚇罪嫌。
二、聲請意旨認被告涉犯恐嚇罪嫌，無非係以被告警詢及偵訊時
    之供述、告訴人警詢及偵訊時之證述、錄音光碟、電話錄音
    譯文、手機通聯紀錄翻拍照片、通聯調閱查詢單、屏東縣政
    府警察局屏東分局民和派出所受理案件證明單、屏東縣政府
    警察局屏東分局民和派出所受理各類案件紀錄表為其論據。
    訊據被告固坦承其有於前揭時間撥打電話給告訴人，並對告
    訴人稱：100萬你叫他準備好，禮拜一、二我會叫人…我會請
    人去你們家討」等語，惟否認有何恐嚇犯行，辯稱：邱彥誠
    叫我去借錢，但都沒有還，邱彥誠答應還錢，但都沒有處理
    ，且避不見面，害我一直被債權人追索，所以我才打電話給
    告訴人要索討邱彥誠的電話號碼，告訴人拒絕告訴我，我才
    會說那些話，我只是希望他們可以出面處理債務等語。
三、經查：
  ㈠被告於110年8月28日11時42分許，撥打電話予告訴人，並於
    電話中對告訴人稱：「一百萬你叫他準備好，禮拜一、二我
    會叫人…我會請人去你們家討」等情，為被告坦承在卷（見
    本院上易卷第94頁） ，核與告訴人於警偵訊時之證述相符
    （見警二卷第9頁、他字卷第24頁），並有錄音光碟、電話
    錄音譯文、手機通聯紀錄翻拍照片、通聯調閱查詢單等件可
    為佐證，則被告有對告訴人為上開陳述之事實，應堪認定。
  ㈡刑法第305條所謂之恐嚇，係以加害生命、身體、自由、名譽
    等事通知他人，使其發生畏怖心理，所表示者須在客觀上一
    般人認為足以構成威脅，以致被恐嚇者之生活狀態陷於危險
    不安之境，始屬相當；又是否構成應審酌個案主客觀全盤情
    形為斷，不得僅憑被害人是否心生畏怖，即據以認定其是否
    構成該罪行。再者，人與人間於日常生活中偶遇意見不合，
    譏諷既起，輒相謾罵，你來我往，尖鋒相對，於該情境下之
    對話，多因未經慎思熟慮，言語或流於尖酸刻薄，或帶有使
    人不舒服之恐嚇語意，然是否構成刑法恐嚇危害安全罪，除
    應依一般社會標準考量該言語、文字或舉動是否足致他人生
    畏怖之心外，並應審酌當時之客觀環境、對話之全部內容、
    行為人主觀上有無使人生畏怖心之目的、相對人有無因行為
    人之言行而生畏怖心等，為判斷標準。
  ㈢本件被告對告訴人稱「100萬你叫他準備好，禮拜一、二我會
    叫人…我會請人去你們家討」等語之前，確實有請告訴人叫
    被害人接聽電話，並提及與邱彥誠有金錢糾紛、要求被害人
    還款等語（見警二卷第17頁），被害人於本院審理時亦證稱
    ：「（你的100萬元是你事後請我向謝碧珠借的？）我請被
    告跟人家借100萬元，但被告向何人借的我不知道。」、「
    （謝碧珠有無打電話給你？）那是事後。」、「（100萬元
    你是否要還人家？）妳侵佔的錢要不要還我。」、「（我父
    母親中小企銀欠的錢你要不要還我？）你拿證據來」、「（
    台灣中小企銀的錢你還了嗎？）那是我跟你父親借的，每期
    都有還。」等語（見本院上易卷第136、137頁），且被告於
    原審亦提出邱彥誠為發票人之本票6張之照片為證（見原審
    簡字卷第47頁），經核其中5張各為15萬元，另1張為10萬元
    ，發票日均為104年間。又被告確有於104年間擔任采佶有限
    公司實際負責人期間，侵占如附表所示公司款項103萬餘元
    ，經原審法院以105年易字第578號判決判處有期徒刑9月，
    緩刑2年，嗣經本院駁回其確定之事實，依判決理由所載，
    被告於104年3月間匯款115萬元入公司帳戶內，有其前案紀
    錄表及判決在卷可憑（見本院上易卷第61、78頁）。足證被
    害人確有託被告向他人借款100萬元未償還，被告亦有侵占
    公司款項，被害人與被告父親間亦有金錢債務糾葛無訛。
　㈣因此，被告確實係為處理其與被害人間之金錢糾紛而打電話
    給告訴人要求提供被害人之電話，因告訴人拒絕而對告訴人
    說了上開言語應可認定。被告對告訴人稱前開內容之動機，
    既係肇因於被告及其家人與被害人間之金錢糾紛，且所陳稱
    之內容亦僅係表達出希望被害人儘速還款之意，而未有其他
    擬對告訴人或被害人為何種危害之通知，是上開言詞內容於
    客觀上並不足使一般人心生畏怖，據此，尚難認被告主觀上
    有恐嚇之犯意或客觀上已有恐嚇之行為。
　㈤告訴人於本院審理時雖證稱：「（在110年8月28日電話聯繫
    之前，有其他人代替官金嬅向你追討過債務嗎？）有的，11
    0年8月15日來我們家，他說我們欠他錢，然後我說被告欠我
    們錢我們都沒有跟他要呢，結果被告還要來跟我先生要錢，
    他也有去我娘家按門鈴，並恐嚇。」、「（被告有到你現在
    住處，及你娘家追討與你無關的債務？）是的。」、「（在
    你提出的請上書中，有一些錄影畫面的討債人，是否就是11
    0年8月15日到你家討債的人？）是的。」、「（你在請求檢
    察官上訴之書狀內提到來追討債務的人身上有刺青會讓你害
    怕，是否如此？）是的。」各等語（見本院上易卷第129-13
    1頁）。惟此部分並非檢察官起訴之事實，且與本件公訴事
    實發生日（110年8月28日）相去10餘天，且縱令被告委託討
    債者有告訴人所稱上開「恐嚇」一語，然所謂「恐嚇」係對
    於行為之言行舉止之評價，既無具體之內容，自難僅憑告訴
    人片面指訴即認係恐嚇，更何況，委託討債與恐嚇並無必然
    之關聯性，亦即委託他人討債，未必與受託人間有共同恐嚇
    之犯意聯絡，亦有可能出於受託人個人之便宜行事，至於身
    上「刺青」，在目前社會雖非普遍現象，但在特定族群間，
    有認為係藝術者，是不能以此部分事實，推斷其後所為本件
    行為係刑法所稱恐嚇行為。
四、綜上所述，檢察官所提出之證據及主張，不能認為被告所為
    已該當刑法第305條恐嚇罪之構成要件，自應為被告無罪之
    諭知。　
五、原審因而以不能證明被告犯恐嚇罪，而為被告無罪之諭知，
    核無違誤；檢察官循告訴人具狀請求上訴意旨，就被告所稱
    「一百萬你叫他準備好，禮拜一、二我會叫人…我會請人去
    你們家討」等語，為不同之評價，指摘原判決不當，為無理
    由，應予駁回。
六、被告被訴無故侵入地下室停車場部分，業經原審另案判決確
    定，故不另論列。　　
據上論結，應依刑事訴訟法第368條，判決如主文。
本案經檢察官張媛舒提起公訴，檢察官李怡增提起上訴，檢察官
許怡萍到庭執行職務。
中　　華　　民　　國　　111 　年　　11　　月　　17　　日
                  刑事第四庭    審判長法  官  黃建榮
                                      法  官  陳君杰
                                      法  官  李嘉興
以上正本證明與原本無異。
不得上訴。
中　　華　　民　　國　　111 　年　　11　　月　　17　　日
                                      書記官  賴梅琴
附表
編號 付款時間暨方式 金額（新台幣）  ① 104 年2 月26日（以存款方式） 58萬9000元  ② 104 年3 月6日（以匯款方式） 20萬元  ③ 104 年4 月17日（以匯款方式） 25萬1900元